【裁判字號】    98,交上訴,71
【裁判日期】    981016
【裁判案由】    公共危險等
【裁判全文】
臺灣高等法院高雄分院刑事判決        98年度交上訴字第71號
上  訴  人  臺灣屏東地方法院檢察署檢察官
被      告  乙○○
上列上訴人因被告過失傷害案件，不服臺灣屏東地方法院98年度
交訴字第61號中華民國98年8 月20日第一審判決（起訴案號：臺
灣屏東地方法院檢察署98年度調偵字第133 號），提起上訴，本
院判決如下：
    主  文
上訴駁回。
    理  由
一、按不服地方法院之第一審判決而上訴者，應向管轄第二審之
    高等法院為之。上訴書狀應敘述具體理由。第二審法院認為
    上訴書狀未敘述理由或上訴有第362 條前段之情形者，應以
    判決駁回之。刑事訴訟法第361 條第1 項、第2 項、第367
    條前段，分別定有明文。所謂具體理由，必係依據卷內既有
    訴訟資料或提出新事證，指摘或表明第一審判決有何採證認
    事、用法或量刑等足以影響判決本旨之不當或違法，而構成
    應予撤銷之具體事由，始克當之（例如：依憑證據法則具體
    指出所採證據何以不具證據能力，或依憑卷證資料，明確指
    出所為證據證明力之判斷如何違背經驗、論理法則），若僅
    泛言原判決認定事實錯誤、違背法令、量刑失之過重或輕縱
    ，而未依上開意旨指出具體事由，或形式上雖已指出具體事
    由，然該事由縱使屬實，亦不足以認為原判決有何不當或違
    法者（例如：對不具有調查必要性之證據，法院未依聲請調
    查亦未說明理由，或援用證據不當，但除去該證據仍應為同
    一事實之認定），皆難謂係具體理由，俾與第二審上訴制度
    旨在請求第二審法院撤銷、變更第一審不當或違法之判決，
    以實現個案救濟之立法目的相契合，並節制濫行上訴（最高
    法院97年度台上字第892 號判決要旨參照）。再最高法院65
    年臺上字第2836號判例要旨指出：「上訴於第三審法院，其
    上訴書狀應敘述上訴之理由，為刑事訴訟法第382 條第1 項
    所明定。本件原審檢察官提出之上訴書，僅云『茲據告訴人
    某甲具狀請求提起上訴前來，經核內容，尚非顯無理由，檢
    附原書狀，提起第三審上訴，請予法辦』，並無一語指摘原
    判決如何違背法令，及該書狀內容如何尚非顯無理由。刑事
    訴訟法既無上訴理由得引用或檢附其他文件代替之規定，揆
    之首開說明，其上訴程式自屬不合」；同院69年臺上字第27
    24號判例要旨亦表示：「刑事訴訟法第382 條第1 項所謂上
    訴書狀應敘述上訴之理由，係指上訴書狀本身應敘述上訴理
    由而言，非可引用或檢附其他文書代替，以為上訴之理由。
    蓋刑事訴訟法規定各種文書之制作，應具備一定之程式，其
    得引用其他文書者，必有特別之規定始可，（例如刑事訴訟
    法第48條、第373 條。）否則，即難認其上訴已合法律上之
    程式。」刑事訴訟法第361 條、第367 條規定與第382 條第
    1 項規定之意旨相合，自應為相同之適用。易言之，不服地
    方法院之第一審判決而上訴者，須提出上訴書狀，並於上訴
    狀記載具體理由，同時應於上訴狀本身內敘明上訴之理由，
    不得引用或檢附其他文書代替，以為上訴之理由。上訴書狀
    若引用或檢附其他文書代替，以為上訴理由者，該引用或檢
    附之其他文書內容，非屬上訴書狀之內容，故上訴書狀是否
    敘述具體理由，應就所引用或檢附之文書以外之內容加以觀
    察、判斷，若除去該引用、檢附之文書外，其餘部分之敘述
    ，不能認係具體理由者，上訴即非合法，核先敘明。
二、本件雖據檢察官提起上訴，惟上訴理由係稱：「茲據告訴人
    具狀請求上訴，略以：「聲請人因被告酒後駕車受傷住院，
    被告未前往探視，且聲請人要求被告洽談和解賠償，被告均
    百般推拖，此外，被告之前亦有酒後駕車之不良紀錄，不知
    警惕，惡性非輕，原判決量處被告應執行有期徒刑1 年4 月
    ，尚屬過輕」等語前來。經核閱上開聲請人所述事項，認其
    聲請上訴尚非顯無理由，爰附送原聲請狀依刑事訴訟法第34
    4 條第2 項、第361 條提起上訴，請將原判決撤銷，更為適
    當合法之判決。」等語。則依上開檢察官之上訴理由觀之，
    檢察官顯係引用告訴人之請求上訴狀所記載之內容，而並未
    以自己之意見對原審判決有何具體之指摘，參諸上開說明，
    已難認檢察官上訴已附具體理由。
三、又本件原審判決略以：被告乙○○於民國98年3 月20日上午
    8 、9 時許，在其位於屏東市○○路272 號之住處飲酒，明
    知酒精對於人體注意力及協調能力會產生影響，酒後駕車極
    易因反應遲緩而致生危險，竟於酒後處於不能安全駕駛動力
    交通工具之狀態下駕駛車號S7-3281 號自用小客車上路行駛
    ，旋於同日下午3 時35分許，由南往北沿屏東市○○○路北
    向車道行經臺電第022 號電桿附近路段時，本應注意駕駛人
    應注意車前狀況及兩車併行之間隔，並隨時採取必要之安全
    措施，當時亦無其他不能注意之情事，竟仍疏於注意，並因
    體內酒精作用致無法有效操控所駕自用小客車，乃自後方追
    撞行駛於同向前方，由甲○○駕駛之車牌號碼K75-3281號重
    型機車，致甲○○因而失控人車倒地，受有臉部、左胸、左
    腳、雙前臂多處擦傷、左腳第一蹠骨骨折等傷害。詎乙○○
    明知其肇事已造成機車騎士倒地受傷，竟未下車查看並採取
    必要救助措施，猶基於肇事致人受傷而逃逸之犯意，駕駛原
    車加速駛離現場，嗣為警依事發當時身在現場附近而聞訊騎
    車追趕之清潔隊員曾碧凱提供之肇事車輛車號，循線查獲，
    經驗得其血液中酒精濃度高達每公升235 毫克，換算約相當
    於吐氣中酒精濃度每公升1.175 毫克。並以上開犯罪事實，
    業據被告乙○○於法院審理時，對其前揭時、地酒後駕車肇
    事致機車騎士甲○○人車倒地受傷，旋即逃逸之事實均自白
    不諱，核與證人即告訴人甲○○、證人曾碧凱於警訊及偵查
    中證述之情節相符，並有道路交通事故現場圖1 紙、道路交
    通事故調查報告( 一) 、( 二) 表、刑法第185 條之3 案件
    測試觀察紀錄表、酒精濃度測試單各1 份及現場暨車損照片
    10幀在卷可稽，堪信為真；據上，足認被告之自白與事實相
    符。本案事證明確，被告乙○○所為，係犯刑法第185 條之
    3 酒後不能安全駕駛動力交通工具而駕駛之公共危險罪、第
    284 條第1 項前段過失傷害罪及同法第185 條之4 肇事致人
    受傷而逃逸之公共危險罪。並以上開3 罪，犯意各別，行為
    互殊，應數罪併罰之。又以被告乙○○於前揭事發前，原持
    有之駕駛執照已因交通違規事件經吊銷，本件無照並酒醉駕
    車肇事致人受傷，就過失傷害部分應依道路交通管理處罰條
    例第86條第1 項規定，加重其刑。原審並斟酌被告酒後駕車
    於往來人車頻繁街道，對於公眾交通安全所生危險之程度甚
    高，並已肇事造成實害，嗣撞傷機車騎士，為遂行逃逸之目
    的，猶無視自己原已處於酒後不能安全駕駛之狀態，並已發
    生因無法有效操控所駕車輛而肇事之事實，執意加速逃逸；
    再者，其受有國中肄業教育程度、業工之人，有警訊年籍資
    料附卷可參，以及審酌其前科資料，於前案經查獲不到40日
    ，竟無動於衷，旋即再犯本罪，足徵其無視法紀及公共往來
    交通安全之輕率態度，犯罪迄今，仍不與被害人達成和解以
    賠償、填補損害，依現有卷證尚未見有何悔悟意思之犯後態
    度等一切情狀，分別就服用酒類，不能安全駕駛動力交通工
    具而駕駛罪，處有期徒刑陸月；又因過失傷害人罪，處有期
    徒刑肆月；又駕駛動力交通工具肇事，致人受傷而逃逸罪，
    處有期徒刑捌月；並定應執行刑為有期徒刑1 年4 月。
四、檢察官僅引用、檢附告訴人聲請上訴狀並略述告訴人請求上
    訴之理由，然原審已審酌被告酒後駕車，造成用路人之危險
    ，所生危害非輕，惟犯後坦承犯行，暨其等犯罪之動機、目
    的、手段、素行、智識程度，兼衡被告迄未能與被害人達成
    民事和解等一切情狀始為量刑，原審判決既已詳細記載認定
    被告犯罪之證據及理由，並已審酌關於刑法第57條科刑之一
    切情狀，在適法範圍內行使其量刑之裁量權，核無違法或不
    當之情形。又刑事訴訟法既無上訴理由得引用或檢附其他文
    件代替之規定，本件原審檢察官提起上訴，雖並附送告訴人
    之請求檢察官上訴狀作為上訴理由，然檢察官並無一語敘及
    該告訴人書狀內容如何尚非顯無理由，如何有上訴之具體理
    由，僅引用告訴人請求上訴之書狀，揆諸前揭判例說明，已
    難認係屬具體上訴理由。是檢察官上開上訴理由，對於原審
    判決究有何具體事由，致判決不當或違法，無一語涉及，顯
    未依據卷內既有訴訟資料或提出新事證，指摘或表明原審判
    決有何採證認事、用法或量刑等足以影響判決本旨之不當或
    違法，或足以影響原判決，構成應撤銷之具體事由，檢察官
    上訴不合法律上程式，應予駁回，爰依刑事訴訟法第367 條
    前段、第372 條，不經言詞辯論，逕為判決如主文。
中    華    民    國    98    年    10    月    16    日
              刑事第六庭    審判長法  官  王憲義
                                  法  官  邱永貴
                                  法  官  簡志瑩
以上正本證明與原本無異。
肇事傷人逃逸部分如不服本判決應於收受本判決後10日內向本院
提出上訴書狀，其未敘述上訴理由者，並得於提起上訴後10日內
向本院補提理由書狀（均須按他造當事人之人數附繕本）「切勿
逕送上級法院」。
酒後不能安全駕駛動力交通工具部分、過失傷害罪部分不得上訴
。
中    華    民    國    98    年    10    月    16    日
                                  書記官  吳新貞
附錄本判決論罪科刑法條：
中華民國刑法第185條之3
服用毒品、麻醉藥品、酒類或其他相類之物，不能安全駕駛動力
交通工具而駕駛者，處1 年以下有期徒刑、拘役或科或併科15萬
元以下罰金。
中華民國刑法第185條之4
駕駛動力交通工具肇事，致人死傷而逃逸者，處 6 月以上 5 年
以下有期徒刑。
中華民國刑法第284條第1項
因過失傷害人者，處 6 月以下有期徒刑、拘役或 5 百元以下罰
金，致重傷者，處1 年以下有期徒刑、拘役或5 百元以下罰金。


司法院資訊處製作；財團法人民間司法改革基金會備份。
